【裁判字號】    99,訴,452
【裁判日期】    990510
【裁判案由】    妨害性自主
【裁判全文】
臺灣板橋地方法院刑事判決               99年度訴字第452號
公  訴  人  臺灣板橋地方法院檢察署檢察官
被      告  丙○○
指定辯護人  本院公設辯護人丁○○
上列被告因妨害性自主案件，經檢察官提起公訴（98年度偵字第
26129號），本院判決如下：
    主  文
丙○○對於未滿十四歲之女子為性交，處有期徒刑參年拾月。
    事  實
一、丙○○於民國98年7 月間經由網路聊天室結識未滿14歲之代
    號00000000女子（年籍身分資料詳卷，以下簡稱甲 ○）後，
    雙方乃進一步以網路MSN 、手機相互聯絡，並透過網路MSN
    相約於98年8 月2 日12時許，在臺北縣淡水捷運站見面，嗣
    於同日約14時許，丙○○遂將甲 ○帶往其位於臺北縣新莊市
    ○○路95巷7 號5 樓之住處聊天，詎其明知甲 ○係未滿14歲
    之女子，竟基於合意性交之犯意，以陰莖插入甲 ○陰道之方
    式，與甲 ○為性交得逞，其後又接續上開與未滿14歲女子合
    意性交之同一犯意，自98年8 月13日起至同年9 月5 日止，
    在上開同一地點，均以陰莖插入甲 ○陰道之方式，與甲 ○為
    性交得逞，先後約有9 次之多，嗣因甲 ○之友人乙 ○陪同甲
    ○報警處理，並扣得丙○○所使用之0000 000000 號行動電
    話SIM 卡1 張，始循線查悉上情。
二、案經甲 ○及甲 ○之父訴由臺北縣政府警察局新莊分局報告臺
    灣板橋地方法院檢察署檢察官偵查起訴。
    理  由
一、按被告以外之人於審判外之言詞或書面陳述，除法律有規定
    者外，不得作為證據。又被告以外之人於審判外之陳述，經
    當事人於審判程序同意作為證據，法院審酌該言詞陳述或書
    面陳述作成時之情況，認為適當者，亦得為證據。當事人、
    代理人或辯護人於法院調查證據時，知有第159條第1項不得
    為證據之情形，而未於言詞辯論終結前聲明異議者，視為有
    前項之同意，刑事訴訟法第159條第1項及第159條之5雖分別
    定有明文。查告訴人 甲○於警詢時之陳述，屬於被告以外之
    人於審判外之言詞陳述，且辯護人於本院準備程序中已主張
    告訴人 甲○於警詢時之陳述，為被告以外之人於審判外之陳
    述，並無證據能力，則依上開刑事訴訟法第159條第1項有關
    傳聞證據排除法則之規定，告訴人 甲○於警詢時之陳述，並
    無證據能力。另證人乙 ○於警詢時之陳述，雖不合刑事訴訟
    法第159 條之2 、第159 條之3 有關傳聞法則例外之要件，
    惟公訴人、被告及辯護人就前開被告以外之人於審判外陳述
    ，均業於本院審理時表示對證據能力沒有意見，且迄未於本
    案言詞辯論終結前聲明異議，而本院審酌該等言詞陳述作成
    之情況，核無違法取證及證明力明顯過低之瑕疵，亦認為以
    之作為證據為適當，則依諸上開規定，前揭證人乙 ○於警詢
    時之陳述，具有證據能力。
二、又按被告以外之人於審判外之言詞或書面陳述，除法律有規
    定者外，不得作為證據，刑事訴訟法第159 條第1 項固定有
    明文。惟被告以外之人於偵查中向檢察官所為之陳述，除顯
    有不可信之情況者外，得為證據，刑事訴訟法第159 條之1
    第2項 亦有明文。所謂不可信性情況，法院應審酌被告以外
    之人於陳述時之外在環境及情況，例如：陳述時之心理狀況
    、有無受到外力干擾等，以為判斷是否有形式上顯然不可採
    信之依據。查證人甲 ○於檢察官偵查時，係以證人之身份陳
    述，經告以甲 ○雖未滿16歲，不令具結，但仍應據實陳述，
    且無受其他不當外力干擾之情形，是證人甲 ○於偵查中在檢
    察官面前所為之證述，查無顯然不可信之情況，依上開刑事
    訴訟法第159 條之1 第2 項規定，自得為證據。
貳、認定本案犯罪事實之證據及理由
一、上開犯罪事實，業據被告丙○○迭於警詢時、偵查中及本院
    審理時坦承不諱，核與告訴人甲 ○於偵審中及證人乙 ○於警
    詢及本院審理時均指證被告確與甲 ○為性交多次之事實相符
    ，並有被告住家現場圖（臺北縣新莊市○○街95巷7 之4 號
    5 樓）1 張、指認照片1 張、被告暨現場照片6 張及亞東紀
    念醫院受理疑似性侵害事件驗傷診斷書1 張附卷，以及扣案
    之0000000000號行動電話SIM 卡1 張可資佐證，足供擔保被
    告自白與事實相符，是以本件事證明確，被告上開犯行堪予
    認定，應依法論科。
二、按刑法第227 條之規範目的，係因未滿14歲，或14歲以上未
    滿16歲之未成年男女，智識程度尚屬薄弱，發育未臻完全，
    思慮有欠成熟，同時難以確實理解性交之意義，而無承諾性
    交之能力，為保護其身心健康及善良風俗而為之規定，即便
    取得未滿14歲或14歲以上未滿16歲之被害人同意，而與之性
    交，仍無法脫免其罪責，合先敘明。查告訴人甲 ○於案發時
    年僅12歲，屬於刑法第227 條第2 項所規定之未滿14歲女子
    ，有代號與真實姓名代碼表1 張附卷可按，是核被告所為，
    係犯刑法第227 條第1 項之對於未滿14歲女子為性交罪。又
    按數行為於同時同地或密切接近之時地實施，侵害同一之法
    益，各行為之獨立性極為薄弱，依一般社會健全觀念，在時
    間差距上，難以強行分開，在刑法評價上，以視為數個舉動
    之接續施行，合為包括之1 行為予以評價，較為合理，則屬
    接續犯，而為包括之一罪，最高法院86年台上字第3295號著
    有判例可資參照。查本件被告係透過網路而結識被害人甲 ○
    ，不僅於第1 次見面後隨即與甲 ○發生性關係，其後約於1
    個月之期間內，又在同一地點與甲 ○為性交多次，所持續侵
    害之法益並無二致，應認其與甲 ○為性交之數行為，時間、
    空間相當密接，其各自獨立性極為薄弱，實無從加以割裂評
    價，則參照前開判例意旨，自屬於接續犯，而為包括之1罪
    。至公訴意旨雖認被告係涉犯刑法第222 條第1 項第2 款之
    加重強制性交罪嫌云云，惟按刑法第221 條第1 項之強制性
    交罪，係以對於男女以強暴、脅迫、恐嚇、催眠術或其他違
    反其意願之方法而為性交為其構成要件，至所稱「違反其意
    願之方法」，應係指該條所列舉之強暴、脅迫、恐嚇、催眠
    術以外，其他一切違反被害人意願之方法，妨害被害人之意
    思自由者而言，且不以類似於所列舉之強暴、脅迫、恐嚇、
    催眠術等方法為必要，換言之，所謂之其他違反意願之方法
    ，並不以使被害人達於不能抗拒之程度為必要，祇須所施用
    之方法違反被害人之意願，「足以壓抑」被害人之性自主決
    定權者，即足當之（最高法院97年度台上字第6117號判決參
    照）。經查：
（一）告訴人甲 ○於偵查中已明確證稱：「（檢察官問：是否第
      一次去他家就發生性行為？）是。」、「（檢察官問：他
      有無用言語或暴力恐嚇威脅妳？）沒有。後來才有。」、
      「（檢察官問：何謂後來才有？）後來比較不想去他們家
      ，他才恐嚇威脅我。」、「（檢察官問：第一次與被告發
      生性行為時，被告是否有恐嚇或用暴力壓制妳？）沒有。
      」、「（檢察官問：之後幾次性行為被告是否有恐嚇或用
      用暴力壓制妳？）沒有。」等語，則被告是否有以強暴、
      脅迫、恐嚇或其他足以「壓抑」意思決定之方式，強制告
      訴人與其為性交之行為，已非全然無疑。
（二）其次，證人即告訴人甲 ○雖於偵查中指證：「（檢察官問
      ：發生性行為時是否有反抗？）有。」、「（檢察官問：
      如何反抗？）我有說不要。」、「（檢察官問：是否不願
      意與被告發生性行為？）是。」云云；嗣於本院審理時則
      證稱：「（檢察官問：你在警詢中說你第一次到被告家時
      ，他問你要不要一起洗澡，你拒絕他的要求等語後來他把
      你拉進浴室內脫你的衣服，並撫摸你的身體，你有試著反
      抗並說是經期，但他不理你還是將陰莖插入你的陰道內抽
      動，是否如此？）是。」、「（檢察官問：你在偵訊筆錄
      中說被告與你發生性行為約十幾次，是否如此？）是。」
      、「（檢察官問：這十幾次你是否都有反抗？）是。我有
      推開被告。」等語，惟其第1 次究係如何與被告發生性行
      為，以及係以如何方式加以反抗等情節，證人甲 ○均語焉
      不詳，僅僅以「我忘記了」、「我不記得」等語加以回應
      ，設若證人甲 ○確有遭受被告施以「足以壓抑」其意思決
      定方式而為性交之行為，何以完全無法清楚說明被告當時
      對其為「強制」性交之手段為何？
（三）再者，證人甲 ○於本院審理時已證稱：「（辯護人問：這
      十幾次性行為過程中，你是否有哪次身體有受到外傷？）
      都沒有。」、「（辯護人問：有無發生性行為之後因為身
      體疲累而於被告家睡覺？）有。」、「（辯護人問：每次
      在被告家裡停留的時間，有無超過二個小時？）有。」、
      「（辯護人問：有無超過三小時？）有。」、「（受命法
      官問：第一次到被告住處如何離開？）坐捷運離開，被告
      騎機車載我去捷運站，我就直接回家。」、「（受命法官
      問：有無跟你的親人說被性侵的事情？）沒有。因為我不
      敢說。」、「（受命法官問：為何不敢說？）我怕。」、
      「（受命法官問：後來如何到被告住處？）坐捷運到新埔
      捷運站，由被告騎車來接我到他家。」、「（受命法官問
      ：到被告家後，如何離開？）就是被告載我去捷運站，我
      就回家。」、「（受命法官問：你每次到被告家，是否都
      有發生性關係？）是，每次去都會發生性關係。」等語，
      由是可知，證人甲 ○不僅於第1 次與被告發生性行為之後
      ，仍願意由被告騎乘機車搭載至捷運站轉乘捷運返家，並
      未立即報警處理，或於返家告知父母哭訴被害情節，此間
      於先後多次與被告性交之過程中，亦從未因反抗而受有任
      何身體傷害，且每次均係自行搭乘捷運與被告會合後再由
      被告騎乘機車搭載前往被告住處進行性交，同時每次在被
      告住處停留之時間，均超過3 小時以上，之後再由被告騎
      乘機車搭載至捷運站後自行離去，試問被告若係接連以違
      反甲 ○意願之強制手段，先後對甲 ○為性交多次，則證人
      甲 ○豈有可能一再願意配合被告之要求前往其住處發生性
      行為，事後則又平和離去？
（四）至證人甲 ○雖於偵查中及本院審理時指述：「（檢察官問
      ：何謂後來才有？）後來比較不想去他們家，他才恐嚇威
      脅我。」、「（檢察官問：如何恐嚇妳？）他說如果不去
      ，就要對伊朋友不利。」、「（檢察官問：被告威脅你同
      學乙 ○後，如何要你去他家？）他打電話要我去他家，說
      如果我不去，他就會對我朋友怎麼樣之類的，但是被告如
      何說的，我忘記了。」等語，然始終未能具體指述被告當
      時所為恐嚇脅迫之話語為何，已難認其片面說詞為可採，
      更何況被告即便有脅迫證人甲 ○前往其住處之行為，惟至
      多僅能認定被告有強迫證人甲 ○至其住處之事實，要不能
      逕予推論被告此部分脅迫證人甲 ○之言語，已足以迫使證
      人甲 ○與其進一步為性交行為，實無從認定被告有以此脅
      迫方法而對甲 ○為強制性交之犯行。
（五）此外，公訴意旨另以：被告於98年8 月21日22時2 分許，
      傳送「馬的! 幹! 破麻! 就算被男友當砲友也無所謂就對
      了! 不要以為我還在假釋就不敢動妳」等恐嚇內容簡訊至
      乙 ○所有手機，迫使甲 ○認被告將對乙 ○不利而心生畏懼
      ，以此方式違反甲 ○之意願，接續對甲 ○強制性交9 次云
      云，並提出乙 ○手機簡訊翻拍照片1 張為佐證，惟查：證
      人甲 ○於偵查中已明確指稱：被告是因為想要認識伊朋友
      乙 ○，但是伊朋友乙 ○拒絕，才傳簡訊恐嚇乙 ○等語；嗣
      於本院審理時亦進一步證稱：「（受命法官問：為何被告
      會發簡訊給你朋友？《提示並告以要旨》）我有看過，我
      不知道是不是這樣，因為我朋友有男朋友，被告有打電話
      給我朋友，我朋友的男朋友也有打電話給被告，可能有嗆
      被告，可能口氣滿兇的，被告可能有先嗆對方，被告發簡
      訊的意思可能是說我們如果再怎麼樣，就要找人來打我們
      。」、「（受命法官問：被告發這通簡訊，與他要求你去
      他家有何關係？）這通簡訊應該是與我朋友的男朋友吵架
      有關。與跟我發生性行為的事情不怎麼有關。‧‧‧」等
      語，核與上開手機簡訊之內容，並無隻字片語提及或脅迫
      甲 ○與被告為性交之情事相符，應堪採信為真實，則被告
      亦非以發送上開簡訊予甲 ○友人即乙 ○之方式，脅迫甲 ○
      與其為性交，是此部分公訴意旨容有誤會，至為顯然。
（六）綜上所述，證人甲 ○雖一再指稱：伊不願意與被告發生性
      關係，其每次與被告為性行為時均有反抗云云，顯然多所
      保留，難予輕信，且亦查無進一步積極證據證明被告有以
      強暴、脅迫、恐嚇或其他足以「壓抑」意思決定之方式，
      強制甲 ○與其為性交之行為，則被告所為核與刑法第222
      條第1 項第2 款加重強制性交之構成要件，尚屬有間，其
      不成立該罪自明，是上開公訴意旨容有未洽，惟其社會基
      本事實同一，自應由本院變更起訴法條罪名如上，附此敘
      明。
三、爰審酌被告先前未有任何犯罪前科紀錄，素行良好，惟其利
    用在網路上結識年幼被害人甲 ○之機會，刻意隱瞞其已婚之
    身分，並進一步將被害人甲 ○帶往住處與之為性交，之後猶
    未肯罷手，接連以相同手法在其住處與被害人甲 ○為性交多
    次，已然對於被害人身心健全發展有所影響，同時破壞男女
    正常交往之常態及社會善良風氣，復參酌其犯罪動機、目的
    、手段、與被害人之關係以及於案發後自始坦承與甲 ○合意
    為性交之犯行，犯後態度尚稱良好等一切情狀，量處如主文
    所示之刑，以示懲儆。至扣案之0000000000號行動電話SIM
    卡1 張，雖係被告所有與被害人甲 ○聯絡使用之物，惟依卷
    內事證無從證明係被告供本件著手與被害人甲 ○合意性交所
    使用之物，爰不予宣告沒收，末此敘明。
據上論斷，應依刑事訴訟法第299條第1 項前段、第300條，刑法
第227條第1項，判決如主文。
本案經檢察官張瑞玲到庭執行職務。
中    華    民    國    99    年    5     月    10    日
                       刑事第十八庭
                            審判長法  官  汪怡君
                                  法  官  楊筑婷
                                  法  官  楊仲農 
上列正本證明與原本無異。
如對本判決不服，應於送達後10日內，向本院提出上訴狀（應抄
附繕本）告訴人或被害人如對於本判決不服者，應具備理由請求
檢察官上訴，其上訴期間之計算係以檢察官收受判決正本之日期
為準。
                                  書記官  陳香君
中    華    民    國    99    年    5     月    13    日
附錄本判決論罪之法律條文：
中華民國刑法第227條：
對於未滿十四歲之男女為性交者，處3年以上10年以下有期徒刑
。
對於未滿十四歲之男女為猥褻之行為者，處6個月以上5年以下有
期徒刑。
對於十四歲以上未滿十六歲之男女為性交者，處7年以下有期徒
刑。
對於十四歲以上未滿十六歲之男女為猥褻之行為者，處3年以下
有期徒刑。
第1項、第3項之未遂犯罰之。

司法院資訊處製作；財團法人民間司法改革基金會備份。
